臺灣高等法院臺中分院刑事裁定
110年度抗字第1282號
抗 告 人即  
聲明異議人  邱翊瀚


上列抗告人因聲明異議案件，不服臺灣苗栗地方法院110年度聲
字第804號中華民國110年10月5日裁定，提起抗告，本院裁定如
下：
    主  文
抗告駁回。
    理  由
一、本件抗告人即聲明異議人邱翊瀚（下稱抗告人）抗告意旨略
    以：同樣是違反國家法律而判刑入監服刑的受刑人，都是在
    監24小時算1天刑期，同樣因吃囚糧參加勞動生產作業，為
    何外役監受刑人依外役監條例第14條第1項規定，在未編級
    又不必有任何相關分數，就可以獲得比一般監獄受刑人倍數
    之縮短刑期的日數，進而在假釋可以獲得刑法外低於本刑1/
    3即得假釋。而一般監獄受刑人依累進處遇條例第28條之1第
    1項規定，卻需當月總分10分以上才可以縮刑，但卻與外役
    監獄受刑人縮刑日數不成正比，且在假釋還是只能在刑法內
    高於本刑1/2，初犯執行率必須達6成，縱使再如何遵規守紀
    ，積極爭取獎項，都無法獲得刑法外低於1/2獲准假釋之寬
    典。抗告人認為，同樣是受刑人在縮刑、假釋之起跑點線及
    終點線，為何有如此大的差別待遇及處遇？一者在刑法外給
    予明顯過度之照顧，一者在刑法內從嚴管理考核，此種二元
    化立法方式不合理、不正義、不合目的，明顯違反平等權，
    已悖離監獄行刑法第1條之宗旨精神；且依照大法官會議釋
    字第485號解釋，給予過度照顧亦違反比例原則，不符憲法
    第7條平等原則之要求，故外役監條例與累進處遇條例有差
    別待遇，造成受刑人有階級之分，已違背禁止差別對待之特
    別平等原則，顯然是侵害基本人權之惡法。綜上所陳，懇請
    鈞長裁定本件檢察官之執行指揮為不當之指揮，或向大法官
    會議聲請解釋憲法云云。
二、按受刑人或其法定代理人或配偶以檢察官執行之指揮為不當
    者，得向諭知該裁判之法院聲明異議，為刑事訴訟法第484
    條所明定。該條所稱「檢察官執行之指揮不當」，係指檢察
    官有積極執行指揮之違法及其執行方法有不當等情形而言。
    又刑之執行，本質上屬司法行政之一環，依刑事訴訟法第45
    7第1項前段規定，固由檢察官指揮之，但裁判之執行與監獄
    之行刑，其概念並不相同，前者係指藉由國家之公權力而實
    現裁判內容之行為，其實現之方法，原則上係由檢察官指揮
    執行之；後者則指受判決人就所受之刑罰，進入監禁場所執
    行後，經由監獄行刑之處遇、教化，以實現使其改悔向上，
    適於社會生活為目的。是受刑人入監服刑，有關其累進處遇
    之調查分類、編列級數、責任分數抵銷及如何依其級數按序
    漸進等行刑措施事項，悉應依行刑累進處遇條例、外役監條
    例及監獄行刑法等相關規定辦理，而屬監獄及法務部之職權
    ，自不在檢察官執行指揮之範圍，即不得執為聲明異議之標
    的（最高法院110年度台抗字第1587號裁定意旨參照）。
三、經查，本件抗告人邱翊瀚因違反毒品危害防制條例各罪所處
    徒刑，經臺灣苗栗地方檢察署檢察官以108年執戊字第199號
    執行指揮書指揮執行，抗告人雖以外役監條例及行刑累進處
    遇條例關於累進處遇縮短刑期計算之相關規定，對外役監受
    刑人與一般監獄受刑人有差別待遇，違反平等原則及比例原
    則為由，向原審法院聲明異議；惟抗告人入監執行後，如何
    適用外役監條例、外役監受刑人遴選實施辦法、行刑累進處
    遇條例及其假釋處分，分屬監獄及法務部之職權，不在檢察
    官執行指揮之列，因此外役監條例及行刑累進處遇條例所規
    定關於累進處遇縮短刑期之規定及計算，有無違反平等原則
    及比例原則，乃抗告人入監服刑後法務部或監獄據以計算抗
    告人累進處遇所適用之前揭條例等相關規定是否合憲之問題
    ，而屬監獄行刑之監務範疇，尚非屬刑事訴訟法第484條所
    規定檢察官執行指揮之事項，此與檢察官指揮執行是否違法
    或執行方法有無不當之判斷無涉，非屬對檢察官執行之指揮
    聲明異議之對象，難執此指摘臺灣苗栗地方檢察署檢察官對
    抗告人本件執行之指揮有何違法或不當，而據以聲明異議。
    本件聲明異議及抗告意旨既係指摘外役監受刑人與一般監獄
    受刑人關於累進處遇縮短刑期及假釋等立法方式違反平等原
    則，則依前揭說明，即與檢察官指揮執行是否違法或執行方
    法有無不當之判斷無涉，原審因此裁定駁回抗告人之聲明異
    議，經核並無不合。抗告人仍執前詞提起抗告，為無理由，
    應予駁回。
據上論斷，應依刑事訴訟法第412條，裁定如主文。
中　　華　　民　　國　　110 　年　　12　　月　　2 　　日
            刑事第五庭    審判長法　官  鄭  永  玉
    　　　　　　　　　　　　　　法　官  周  莉  菁
  　　　　　　　　　　　　　　　法　官  卓  進  仕
以上正本證明與原本無異。     
如不服本裁定，應於裁定送達後5日內向本院提出再抗告書狀(須
附繕本)。因疫情而遲誤不變期間，得向法院聲請回復原狀。
                                書記官  廖  家  莉
　　　　　　　　　　　　　　　　
中　　華　　民　　國　　110 　年　　12　　月　　2 　　日